臺灣臺中地方法院刑事判決　　　　　　　96年度易字第3727號
公　訴　人　臺灣臺中地方法院檢察署檢察官
被　　　告　乙○○
上列被告因詐欺案件，經檢察官提起公訴（96年度偵字第5140號）
，復經本院合議庭裁定由受命法官獨任行簡式審判程序，本院判
決如下：
    主    文
乙○○幫助共同意圖為自己不法之所有，以詐術使人將本人之物
交付，處有期徒刑肆月，如易科罰金，以新臺幣壹仟元折算壹日
，減為有期徒刑貳月，如易科罰金，以新臺幣壹仟元折算壹日。
    犯罪事實
一、乙○○應可預見金融機構帳戶係個人理財之重要工具，關係
    個人財產、信用之表徵，如交予他人使用，有供作財產犯罪
    用途之可能，而一般人取得他人存摺之目的在於取得贓款及
    掩飾犯行不易遭人追查，仍不違背其本意，而基於幫助他人
    詐欺之不確定故意，於民國（下同）95年10月18日中午，將
    其名下所有之新竹國際商業銀行東海分行帳號000000000000
    號帳戶（係95年10月17日開戶，下稱本件竹銀帳戶，）存簿
    及提款卡、密碼，在臺中市澄清醫院附近，以新臺幣（下同
    ）5千元之代價，出售予真實姓名年籍不詳之人使用。俟不
    詳姓名之人取得上開帳戶後，與不詳姓名之人基於共同意圖
    為自己不法所有之犯意聯絡，於95年10月19日，由不詳姓名
    之女子自稱為「蕭慧文」，撥打電話予甲○○聯絡，佯稱可
    代辦信用貸款云云，俟甲○○同意辦理貸款90萬元，另由不
    詳姓名之成年男子再自稱係廖專員，以電話向甲○○佯稱：
    蕭慧文所代為申請之貸款已匯入乙○○帳戶內，須自行以電
    話語音轉帳貸款金額至自己帳戶云云，並要求甲○○須撥打
    其所提供之電話號碼0000000000號，俟電話接通後，依語音
    系統指示操作云云，致甲○○陷於錯誤，誤信為真，而依指
    示撥打電話並依語音操作，熟料竟係以電話語音轉帳方式，
    將甲○○自己帳戶內所有之20萬1217元轉匯至本件竹銀帳戶
    內，隨即遭不詳姓名之人提領一空。嗣甲○○發現受騙後報
    警，而為警查知上情。
二、案經臺中市警察局第六分局報請臺灣臺中地方法院檢察署檢
    察官偵查起訴，復經本院合議庭裁定由受命法官獨任行簡式
    審判程序。
    理    由
一、本案證據能力之說明
    按「被告以外之人於審判外之陳述，雖不符前4條（指刑事
    訴訟法第159條之1至第159條之4）之規定，而經當事人於審
    判程序同意作為證據，法院審酌該言詞陳述或書面陳述作成
    之情況，認為適當者，亦得為證據」，又「當事人、代理人
    或辯護人於法院調查證據時，知有第159條第1項不得為證據
    之情形，而未於言詞辯論終結前聲明異議，視為有前項之同
    意」，刑事訴訟法第159條之5第1項、第2項亦有明文。本件
    被告就檢察官提出之證據之證據能力，均未於言詞辯論終結
    前聲明異議，自視為同意，合先敘明。
二、訊據被告乙○○對可預見出售帳戶足供不詳姓名之人不法使
    用，仍不違背其本意之幫助詐欺犯行於本院坦承不諱，且查
    ：
（一）被害人甲○○於95年10月19日，遭不詳姓人詐欺取財，而
      依指示將20萬1217元匯入被告本件竹銀帳戶之事實，業經
      被害人甲○○於警詢中指述綦詳，並有被告本件竹銀帳戶
      之存摺對帳單、存款相關業務申請書及開戶資料、被害人
      甲○○所有之臺灣土地銀行活期儲蓄存款存摺之交易資料
      存卷可稽，且依上開對帳單所示，被害人匯入之款項於當
      時即遭提領一空，足認被告之上開帳戶確係由不詳姓名之
      人利用為詐欺取財之工具亦明。
（二）再按刑法上之故意，分為直接故意（確定故意）與間接故
      意（不確定故意），「行為人對於構成犯罪之事實，明知
      並有意使其發生者」為直接故意。「行為人對於構成犯罪
      之事實，預見其發生而其發生並不違背其本意者」為間接
      故意；而間接故意與有認識的過失之區別，在於二者對構
      成犯罪之事實雖均預見其能發生，但前者對其發生並不違
      背其本意，後者則確信其不發生。且幫助犯之成立，以行
      為人主觀上認識被幫助者正欲從事犯罪或係正在從事犯罪
      ，且該犯罪有既遂之可能，而其行為足以幫助他人實現構
      成要件者，即具有幫助故意，並不以行為人確知被幫助者
      係犯何罪名為必要。至於行為人在正犯實施犯罪前為幫助
      行為者，則構成事前幫助犯。茲查：
    １衡諸常情，今日一般人至金融機關如銀行、郵局等開設帳
      戶使用，係極為方便容易且迅速之事，苟有使用金融存款
      帳戶之正當用途，自以使用其本人或可信賴之親友申請之
      帳戶，最為便利安全，且苟非具意圖以他人帳戶從事不法
      用途，並藉以逃避查緝，自無使用他人帳戶之理。是依一
      般人通常之知識、經驗，均應知任意提供自己帳戶予無信
      賴關係之他人使用，易致他人藉該帳戶取得不法犯罪所得
      ，且欲以之隱匿帳戶內資金之實際取得人之身分；被告係
      成年人，對此自難諉為不知，被告於本院亦自承：知道對
      方是要拿去做不法使用。（法官問：你還是決定要賣帳戶
      ？）是。（法官問：如果真的被拿去做不法使用怎麼辦？
      ）不曉得，因為當時缺錢，決定還是要賣等語（本院卷第
      15頁），足見被告於出售帳戶當時確有預見帳戶足供他人
      為不法使用，而仍不違背其本意亦明。
    ２近來竊車恐嚇取財及利用「刮刮樂」等名義詐欺取財之犯
      罪類型層出不窮，該等犯罪，多數均係利用他人帳戶作為
      恐嚇取財或詐欺所得財物之出入帳戶，並經媒體廣為披載
      ，被告縱使並不確知所提供之帳戶，係遭他人用以對被害
      人詐欺取財，亦無法確知取得帳戶之人係以何種方法於何
      時地為詐欺取財之具體內容，惟對於其所提供之上揭帳戶
      ，將遭人作為詐欺取財犯行所得財物匯入及提領之工具使
      用，應有概括之認識，且可預見其發生，竟仍同意提供，
      顯對帳戶供他人取得不法犯罪所得之用，亦不違背其本意
      ，且其無確信帳戶不至遭利用為犯罪之用，仍將帳戶提供
      他人，足認被告基於幫助犯罪之不確定故意。
    綜上所述，本件事證明確，被告上揭犯行堪予認定。
三、查被告乙○○僅參與提供金融機關帳戶予他人供詐欺取財使
    用，並無證據證明其有參與詐欺取財之行為，或與本件詐欺
    取財之詐騙之人有概括犯意聯絡，是被告基於幫助之意思，
    參與詐欺取財構成要件以外之行為，為幫助犯。又詐騙甲○
    ○之正犯有2人以上，基於犯意聯絡而為本件詐欺取財犯行
    ，該正犯應係犯共同詐欺取財罪，是核被告乙○○所為，係
    犯刑法第30條第1項、第339條第1項之幫助詐欺取財罪。被
    告基於幫助意思，僅有一次交付帳戶資料之幫助行為，而交
    付本件竹銀帳戶予不詳姓名之人，而幫助不詳姓名之成年人
    犯上開詐欺取財罪，為從犯，依刑法第30條第2項之規定，
    減輕其刑。爰審酌被告同意提供帳戶供他人非法使用，助長
    他人犯罪風氣，又被害人甲○○遭詐騙金額而匯款至被告帳
    戶之金額為20萬餘元，並考被告本身未實際參與本件詐欺取
    財之犯行，責難性較小，暨其犯後態度等一切情狀，量處如
    主文所示之刑，並諭知易科罰金之折算標準；再中華民國96
    年罪犯減刑條例業於96年7月4日公布，並自96年7月16日施
    行，該條例第2條第1項第3款規定：「犯罪在中華民國96年4
    月24日以前者，除本條例另有規定外，依下列規定減刑：三
    、有期徒刑、拘役或罰金，減其刑期或金額二分之一」，查
    本件被告所犯上揭幫助詐欺取財罪之犯罪時間，係在96年4
    月24日以前，且本件宣告刑為有期徒刑1年6月以下，非屬上
    揭減刑條例第3條規定不予減刑之情形，故依上開規定，本
    院應減其有期徒刑2分之1，並諭知易科罰金之折算標準，以
    資懲儆。
據上論斷，應依刑事訴訟法第273條之1、第299條第1項前段，刑
法第2條第1項、第30條第1項、第2項、第28條、第339條第1項、
第41條第1項前段，刑法施行法第1條之1，中華民國96年罪犯減
刑條例第2條第1項第3款、第7條、第9條，判決如主文。
中　　華　　民　　國　　96　　年　　9 　　月　　3 　　日
                刑事第十庭    法  官  黃  家  慧
上正本證明與原本無異。
如不服本判決，應於送達後十日內向本院提出上訴狀（須附繕
本），上訴於臺灣高等法院臺中分院。
                              書記官  陳  靖  騰
中　　華　　民　　國　　96　　年　　9 　　月　　3 　　日
 中華民國刑法第339條第1項
意圖為自己或第三人不法之所有，以詐術使人將本人或第三人之
物交付者，處5年以下有期徒刑、拘役或科或併科1千元以下罰金
。
 中華民國刑法第30條：
幫助他人實行犯罪行為者，為幫助犯。雖他人不知幫助之情者，
亦同。
幫助犯之處罰，得按正犯之刑減輕之。
